【裁判字號】    97,消債更,20
【裁判日期】    970530
【裁判案由】    聲請更生程序
【裁判全文】
臺灣嘉義地方法院民事裁定  97年度消債更字第20號
聲  請  人  甲○○
上列聲請人因消費者債務清理事件，聲請更生，本院裁定如下：
    主  文
聲請駁回。
聲請費用由聲請人負擔。
    理  由
一、按債務人與金融機構協商成立者，不得聲請更生或清算，但
    因不可歸責於己之事由，致履行顯有重大困難者，不在此限
    ；本條例施行前，債務人依金融主管機關協調成立之中華民
    國銀行公會會員辦理消費金融案件無擔保債務協商機制與金
    融機構成立之協商，準用前項之規定，消費者債務清理條例
    第151 條第5 項、第6 項分別定有明文。又聲請更生或清算
    不合程式或不備其他要件者，法院應以裁定駁回之，但其情
    形可以補正者，法院應定期間先命補正，復為同條例第8 條
    所明定。
二、查本件聲請人向本院聲請更生，主張其因有不能清償債務情
    事，前已提出債權人清冊，以書面向最大債權金融機構即安
    泰商業銀行股份有限公司請求協商債務清償方案，惟依協商
    條件，聲請人每月應償還新臺幣（下同）21,316元，而聲請
    人平均每月收入34,000元，扣除房屋支出及家庭必須費用後
    ，著實無法支付協商之款項，每月須靠親友借貸支援才可勉
    強繳足，聲請人之妻患有自律神經失調，無法有效分擔家計
    ，因初協商之際，債權銀行以制定之還款方案由債務人選擇
    ，未有考量債務人之生活基本條件，致履行上開條件顯有困
    難，聲請人復未經法院裁定開始清算程序或宣告破產，爰聲
    請本件更生等語。惟查：
（一）聲請人現任職衛豐保全股份有限公司，月薪36,037元，扣
      除勞保費、健保費及福利金，實領33,797元，有聲請人提
      出之薪資明細在卷可參。
（二）聲請人自承: 「（協商之後有何新發生事由，致履行有重
      大困難？）因為我太太沒有工作。在協商之前我太太她也
      沒有工作。我協商以後有買房子，所以多了房子貸款。」
      、「（已經欠款了，為何還要買房子？）之前我是住在宿
      舍，後來宿舍要收回，所以要買房子。」（見本院97年5
      月29日訊問筆錄）。足證，聲請人因無法清償債務，於向
      最大債權金融機構即安泰商業銀行股份有限公司協商債務
      後，竟又購買房子，致每月必須負擔房屋貸款8,000元，
      實難謂係因不可歸責於己之事實，致履行協商條件有重大
      困難。
（三）聲請人雖主張須支出乙○○及丙○○之扶養每人每月各6,
      000元，惟聲請人亦自承，該部份扶養費用係重複編列（
      見本院97年5月29日訊問筆錄），該部份之費用不應列入
      必要支出。
（四）聲請人主張子女教育費用（學費、補習費用）每月3,372
      元云云，並提出合計2,234元，嘉義市垂楊國民小學96年
      度上學期收費三聯單一份在卷可稽。然該收費係國小註冊
      費用，一年註冊二次，則一年之學費僅需4,468元。按債
      務人依消費者債務清理條例聲請更生者，其既已有不能清
      償債務或有不能清償之虞等情事，則其生活程度自應受相
      當之限制（消費者債務清理條例第62條第2項規定參照）
      ，受其扶養子女之教育費用亦應以受正常教育所需者為限
      ，若債務人係因為為其子女支出高額之補習費致履行協商
      條件有重大困難者，即難謂係因不可歸責於己之事由，否
      則對債權人即屬不公，是聲請人對子女之教育費每月約
      372元（4468÷12＝372，元以下四捨五入），聲請人主張
      之子女教育費用，逾372元之部份，已非可採。
（五）聲請人主張管理費每月1,250元、水電瓦斯費每月3,450元
      、網路費每月570元，另有家庭雜支每月18,000元云云，
      經本院於97年4月29日裁定聲請人提出相關支出證明，聲
      請人提出欣嘉石油氣股份有限公司氣費收據723元，然係
      96年10月25日至96年12月24日，即兩個月份，則聲請人之
      每月瓦斯費用約361元; 管理費之單據為3,850，與聲請人
      之主張不符，至其他之單據聲請人並未提出，則聲請人主
      張有上開支出，是否真實，已非無疑。
三、綜上各情，聲請人主張本件因有不可歸責於己之事由，致履
    行上開協議內容顯有重大困難云云，自非可採。本件聲請人
    聲請更生，違背消費者債務清理條例第151條第6項之規定，
    且上開欠缺又屬無從補正，依上說明，自應駁回其聲請，爰
    裁定如主文。
中    華    民    國    97    年    5     月    30    日
                  民事第一庭  法  官  柯月美
上為正本係照原本作成
如不服本裁定，應於裁定送達後10日內，以書狀向本院提出抗告
，並繳納抗告費新臺幣1千元
中    華    民    國    97    年    5     月    30    日
                              書記官  李文政


司法院資訊處製作；財團法人民間司法改革基金會備份。
